【裁判字號】    97,交聲,1656
【裁判日期】    970930
【裁判案由】    聲明異議
【裁判全文】
臺灣臺中地方法院交通事件裁定        97年度交聲字第1656號
原處分機關  交通部公路總局臺中區監理所臺中市監理站
異  議  人
即受處分人  甲○○
上列異議人因違反道路交通管理處罰條例案件，對於交通部公路
總局臺中區監理所臺中市監理站民國97年5月26日所為之處分（
裁監稽違字第裁61-GE0000000號），聲明異議，本院裁定如下：
    主  文
原處分撤銷。
甲○○汽車駕駛人，駕駛汽車有違反道路交通管理處罰條例第56
條第1項第1款之行為，經交通勤務警察制止時，不聽制止及拒絕
停車接受稽查而逃逸，處罰鍰新臺幣仟元，並記違規點數壹點
。
    理  由
一、聲明異議意旨略以：異議人即受處分人甲○○（下稱受處分
    人）於民國97年4月13日19時5分，駕駛車牌號碼7P-100號營
    業小客車，在臺中市○村路上（廣三SOGO百貨公司側門旁）
    ，經警認其駕駛汽車有違反道路交通管理處罰條例第56條第
    1項第1款在禁止臨時停車處所停車之違規行為，上前舉發時
    ，為警認其另有同條例第61條第1項第2款抗拒稽查因而引起
    傷害之違規行為而製單舉發，嗣原處分機關交通部公路總局
    臺中區監理所臺中市監理站（下稱原處分機關）仍認其有抗
    拒稽查因而引起傷害之違規情事，於97年5月26日以裁監稽
    違字第裁61-GE0000000號裁決書，裁處受處分人罰鍰新臺幣
    （下同）45,000元，並永久吊銷駕駛執照。然受處分人於97
    年4月13日19時許，在臺中市○村路上廣三SOGO百貨公司側
    門待客時，證人即舉發警員乙○○騎機車停放在其所駕駛前
    開營業小客車前方，向其表示已違規停車，便在車前拍照取
    締，但拍照完成，其欲駕車離去時，證人乙○○即衝撞到車
    前，其見狀下車理論，證人乙○○便呼叫更多警員到達，其
    違規臨時停車是事實，但車輛移動只有1.5公尺至2公尺，如
    何衝撞員警，該車也絕對沒有撞倒證人乙○○，車要撞人如
    何使腳踝受傷，實在無法令人理解，當時是證人乙○○個人
    情急用腳踢車要找下台階，便指稱是其駕車衝撞使證人乙○
    ○受傷，其當時沒有抗拒稽查因而引起傷害之違規行為，請
    求撤銷原處分等語。
二、按汽車駕駛人，駕駛汽車有違反本條例之行為，經交通勤務
    警察或依法令執行交通稽查任務人員制止時，不聽制止或拒
    絕停車接受稽查而逃逸者，除按各該條規定處罰外，處3000
    元以上6000元以下罰鍰。又汽車駕駛人違反本條例第60條第
    1項者，除依原條款處罰鍰外，並各予記違規點數1點，道路
    交通管理處罰條例第60條第1項及第63條第1項第1款分別定
    有明文。復按抗拒執行交通勤務之警察或依法令執行交通稽
    查人員之稽查，因而引起傷害或死亡，吊銷其駕駛執照，並
    處3萬元以上6萬元以下罰鍰，固據道路交通管理處罰條例第
    61條第1項第2款所明定，惟依文義解釋，該規定須受處分人
    以積極之手段故意排除稽查及該傷害之結果，係抗拒稽查之
    行為所引起者，始足當之。
三、訊據受處分人固坦承其於上開時、地，因違規臨時停車遭警
    取締時，有駕車離開的動作之事實，惟矢口否認有何其他違
    規情事，辯稱：其當時想離開是存著僥倖心態想要逃避罰款
    ，是想趁證人乙○○沒有注意的時候溜走，當時看到證人乙
    ○○把相機放下，可能對其有意見，就停車，證人乙○○就
    把腳抬起來要踹其所駕駛的車子，並叫其閉嘴，且呼叫有車
    子衝撞，其沒有抗拒稽查衝撞警員等語。經查，
  (一)證人乙○○於本院97年6月26日訊問時已到庭結證稱：「97
    年4月13日晚上6時55分，受處分人把車號7P-100號營業小客
    車停在如我繪製圖中紅線的位置，這是我第一次看到他停車
    的地方，已經熄火，我請他把車子開走，他說好，我看他發
    動引擎後就離開，我從明義街繞到東美街，沿（廣三）SOGO
    百貨繞1圈，回到事發現場，看到受處分人沒有移動車輛，
    還在現場，後面停了2部自小客車，但他們停的位置沒有劃
    設紅線，我把警用機車停在受處分人車輛的正前方，下車去
    到受處分人駕駛座旁邊，請他出示證件，他翻皮包找很久，
    並抱怨我取締他違規停車，因常有民眾檢舉我們舉發過程態
    度兇惡、大小聲的問題或取締不公的問題，我想受處分人不
    配合取締，所以我想就違規部分採證，並想把採證作成錄音
    、錄影，我正在開啟數位相機要拍照採證時，發現受處分人
    的車輛一直往後退，退到約3公尺左右距離時，突然加速往
    前衝出要駛入正常的車道內要離開現場，我看到受處分人車
    子的右前角快要接近我時，我本能用腳抬起來要阻擋，然後
    受處分人也有煞車，他車子車前頭有撞到我的腳．．．我當
    時感覺受處分人是想要逃逸，避免遭取締，是要趁我開數位
    相機不注意時開車離開，不是故意要衝撞我，不然他也不會
    有剎車的舉動」等語；又於本院97年8月14日訊問時結證稱
    ：「（法官問：當時受處分人經你勸離後，你第2次回到現
    場，看到受處分人並未移動車輛，你請他出示證件，他到底
    有無出示證件？）答：他沒有拿出證件，我有請受處分人把
    證件拿出來，他就開始唸警方一直取締他違規，他有很多抱
    怨等等，我還是繼續請他把駕照行照拿出來，他就抱怨我們
    針對他取締，沒有取締別人違規，我看到他拿出皮包一直翻
    ，翻了很久，但是始終沒有拿出駕照行照．．．（法官問：
    受處分人始終都沒有交付證件？）答：受處分人被我們依妨
    害公務案件帶回到派出所製作筆錄時，受處分人才交出證件
    ，我們才依法製單舉發．．．他逃逸時我都來不及制止他，
    我只有開啟相機，還來不及照相，所以沒有違規照片」等語
    ，足見受處分人確有前開在禁止臨時停車處所停車之違規行
    為無誤。
  (二)復按禁止臨時停車處所停車之違規行為，須逾2小時以上始
    得連續舉發之，為道路交通管理處罰條例第85條之1所明定
    。自證人乙○○在上開違規地點向受處分人勸導、制止後離
    去，嗣約10分鐘後返回違規地點見受處分人仍未移走前開車
    輛始上前稽查之過程以觀，其間隔時間尚未逾2小時，乃屬
    不得連續舉發之範疇，從而，證人乙○○先後2次到場制止
    取締受處分人前開在禁止臨時停車處所停車之違規行為，應
    屬同一次舉發行為方是。又受處分人既經證人乙○○制止後
    仍未移走違規車輛，其顯有上開違規臨時停車經交通勤務警
    察制止而不聽制止情事至為明確。
  (三)又參以證人乙○○既已結證稱：伊感覺受處分人是想要逃逸
    ，避免遭取締，是要趁伊開數位相機不注意時開車離開，不
    是故意要衝撞伊等語，核與受處分人陳稱：其當時想離開是
    存著僥倖心態想要逃避罰款，是想趁證人乙○○沒有注意的
    時候開車溜走等情相符，堪認受處分人當時並無積極對證人
    乙○○施加外力以排除稽查之情形，縱受處分人於逃逸過程
    中不慎致證人乙○○受有傷害，該傷害之結果，亦非受處分
    人抗拒稽查之行為所引起者，自無成立抗拒稽查因而引起傷
    害之違規事由。惟受處分人當場既始終未交出證件供證人乙
    ○○稽查，旋趁證人乙○○開啟相機之際，不願繼續停車接
    受稽查，而迅速發動車輛駕車駛離，欲行逃離現場，以避免
    遭舉發裁罰，堪認受處分人亦有經交通勤務警察制止時，拒
    絕停車接受稽查而逃逸之違規情事甚明。受處分人上開所辯
    除違規臨時停車外，沒有其他違規云云，不足採信。
四、綜上所述，受處分人確有汽車駕駛人，駕駛汽車有違反道路
    交通管理處罰條例第56條第1項第1款（在禁止臨時停車處所
    停車）之行為，經交通勤務警察制止時，不聽制止及拒絕停
    車接受稽查而逃逸之違規行為，堪以認定。原處分機關不察
    ，仍認其有抗拒稽查因而引起傷害之違規行為，依道路交通
    管理處罰條例第61條第1項第2款規定，逕行裁處受處分人「
    罰鍰新臺幣45,000元，並永久吊銷駕駛執照」之裁決處分，
    顯有違誤，自應由本院將原處分撤銷，改以受處分人於上揭
    時、地，因汽車駕駛人，駕駛汽車有違反道路交通管理處罰
    條例第56條第1項第1款之行為，經交通勤務警察制止時，不
    聽制止及拒絕停車接受稽查而逃逸之違規行為，依道路交通
    管理處罰條例第60條第1項、第63條第1項第1款規定，裁處
    受處分人罰鍰3000元，並記違規點數1點，以資適法。
五、據上論斷，應依道路交通管理處罰條例第87條第2項，道路
    交通案件處理辦法第20條前段，裁定如主文。
中    華    民    國    97    年    9     月    30    日
                        臺灣臺中地方法院交通法庭
                                法  官  丁智慧
上正本證明與原本無異。
如不服本裁定，應於送達後5日內，向本院提出抗告狀。
                                書記官  林錦源
中    華    民    國    97    年    9     月    30    日


司法院資訊處製作；財團法人民間司法改革基金會備份。
